【裁判字號】    90,上訴,1282
【裁判日期】    901120
【裁判案由】    搶奪
【裁判全文】
臺灣高等法院臺南分院刑事判決            九十年度上訴字第一二八二號    Ｇ
      上  訴  人  臺灣臺南地方法院檢察署檢察官
      被      告  乙  ○  ○
右上訴人因被告搶奪案件，不服臺灣臺南地方法院八十九年度訴字第一三九二號中華
民國九十年八月十六日第一審判決（起訴案號：臺灣臺南地方法院檢察署八十九年度
偵字第一一二六六號），提起上訴，本院判決如左：
      主      文
上訴駁回。
      理      由
一、公訴意旨略以：乙○○因案於花蓮外役監（即臺灣自強外役監獄）執行而與甲○
    ○認識，假釋後約甲○○於八十九年九月二十一日二十三時許，在臺南縣永康市
    ○○路二八０之四０號統帥賓館五０七室見面後，乙○○竟意圖為自己不法之所
    有，趁甲○○不注意之際，搶奪甲○○所有行動電話二支後逃逸，因認乙○○涉
    有刑法第三百二十五條第一項搶奪罪嫌云云。
二、按犯罪事實應依證據認定之，無證據不得推定其犯罪事實；又不能證明被告犯罪
    者，應諭知無罪之判決；刑事訴訟法第一百五十四條、第三百零一條第一項分別
    定有明文。又認定不利於被告之事實，須依積極證據，苟積極證據不足為不利於
    被告事實之認定時，即應為有利於被告之認定，更不必有何有利之證據。再事實
    之認定，應憑證據，如未能發現相當證據，或證據不足以證明，自不能以推測或
    擬制之方法，為裁判基礎。又告訴人之告訴，本以使被告受刑事訴追為目的，故
    其陳述是否與事實相符，自應調查其他證據，以資審認，苟其所為攻擊之詞，尚
    有瑕疵，則在此瑕疵未予究明以前，即不能遽採為斷罪之基礎，最高法院三十年
    上字第八一六號、四十年台上字第八六號、五十二年台上字第一三００號、六十
    一年台上字第三０九九號判例可資參照。
三、本件公訴人認為被告涉有搶奪罪嫌，無非以告訴人甲○○之指訴及領結一份附卷
    ，為其所憑論據。
四、訊之被告固坦承持有告訴人所有上開行動電話二支，惟堅決否認有搶奪犯行，辯
    稱：伊係在花蓮自強外役監服刑期間，因休假日至花蓮市常樂茶室消費而認識告
    訴人，雙方並發展為男女朋友關係，告訴人大約每週二次前來探監，上開電話機
    具係伊於服刑期間與告訴人交換於放假外出時使用，伊假釋出獄後，告訴人因要
    求與伊同居未果，遂報復誣陷伊等語。
五、經查：
  (一)告訴人雖於警、偵訊中指稱：被告於八十九年九月二十一日下午十一時許，在臺
    南縣永康市○○路二八０之四０號統帥賓館五０七室，因欲搶伊皮包內之現金新
    臺幣（下同）八百元不成，而搶走伊所有上開行動電話，伊與被告僅見過二、三
    次面，只有認識關係而已，並無私人恩怨等語。惟其又於偵訊中另稱：被告欠伊
    近九、十萬元，每次約借一、二萬元，案發當日係被告約伊至上開賓館拿錢，伊
    在該賓館住三天，第一天係被告付錢，期間有回高雄報案，再回賓館等被告等語
    。其前後供述不一，且事實亦互有矛盾，應非無疑。
  (二)據被告所辯，其與告訴人為男女朋友關係，且告訴人於被告在花蓮外役監服刑期
    間，約每週二次前去探監等情，經本院向臺灣自強外役監獄查詢結果，告訴人自
    八十九年二月二十日起至八十九年八月二十日止，共前往臺灣自強外役監獄會見
    被告達二十九次，有臺灣自強外役監獄九十年十月十二日自監戒字第一四五０號
    函送臺灣自強外役監獄接見登記表在卷可稽。再參以證人宋銘霖於原審結證稱：
    伊與被告於外役監服刑期間同組，當時告訴人經常來會面被告，約每週二次，被
    告與告訴人係男女朋友關係，彼此有交換手機於外出時使用等語，益證被告上開
    所辯，尚可採信。
  (三)依告訴人所稱，其與被告僅見過二、三次面之認識關係，告訴人何以輕易借貸近
    十萬元與被告，又如見面僅二、三次，每次借貸一、二萬元之方式，竟可借貸達
    近十萬元。且雙方既僅有數面之緣，何以竟相約在賓館見面，而告訴人於遭搶之
    後，竟未即時報警，仍在該賓館安住三日始離去，且迨案發七日後（即同年月二
    十八日）始向高雄市政府警察局第三分局報案（此有警訊筆錄附卷可稽，告訴人
    稱於案發三日內曾向高雄市警察局報案，與上開筆錄之記載不符）。又被告既係
    為償還欠款而與告訴人相約在上開賓館碰面，則其於處理還款事宜後，即可逕行
    離去，何庸為告訴人給付賓館住宿費用，復無端搶走告訴人之行動電話後，竟未
    加以變賣花用，而仍保留電話迄警捕獲。凡此種種，足見告訴人之指訴，與常理
    多所違背，顯然不實，自不足採。
  (四)在監執行之犯人，依規定固不得使用行動電話，而被告陳明其行動電話係於放假
    時在外使用，自非監獄所能管理，縱或被告於監獄中使用行動電話，亦屬違反行
    政管理事項，檢察官上訴意旨，質疑被告在監不可能使用行動電話，所辯應不足
    採，但未提具體事證，證明於當時確無使用行動電話，此臆測情況，要難採信，
    合予敘明。
六、綜上所述，本案依調查所得證據，被告乙○○被訴搶奪罪嫌，尚屬不能證明，告
    訴人所指述核與事實不符；此外復查無其他積極證據足以證明被告乙○○有何搶
    奪犯行。原審基此理由所為被告乙○○無罪判決，本院經核其認事用法，並無不
    合。檢察官上訴意旨，質疑被告在監不可能使用行動電話，指摘原判決不當，為
    無理由，應予駁回。
據上論斷，應依刑事訴訟法第三百六十八條，判決如主文。
本案經檢察官劉榮堂到庭執行職務。
中    華    民    國      九十      年      十一      月      二十      日
                                  臺灣高等法院臺南分院刑事第五庭
                                      審判長法官  茆    臺    雲
                                            法官  董    武    全
                                            法官  李    文    福
右正本證明與原本無異。
檢察官如不服本判決，應於判決送達後十日內向本院提出上訴書。
                                      法院書記官  李    良    倩
中    華    民    國      九十      年      十一      月      二十一    日


司法院資訊處製作；財團法人民間司法改革基金會備份。
